臺灣彰化地方法院刑事判決　　　　　　　　　　　　九十三年度易字第一二五號
　　公　訴　人　臺灣彰化地方法院檢察署檢察官
　　被　　　告　甲○○○
　　被　　　告　丙○○
　　被　　　告　丁○○
右列被告等因賭博等案件，經檢察官提起公訴（九十三年度偵字第六一八七號），本
院判決如左：
    主  文
甲○○○共同以賭博為常業，處有期徒刑伍月，如易科罰金，以佰元折算壹日。扣
案如附表一所示當場賭博之電動機具肆拾壹台（均含ＩＣ板）、在兌換籌碼處之賭資
新臺幣壹萬貳仟伍佰元及如附表二所示之物，均沒收之。
丙○○共同以賭博為常業，處有期徒刑月，如易科罰金，以佰元折算壹日。扣案
如附表一所示當場賭博之電動機具肆拾壹台（均含ＩＣ板）、在兌換籌碼處之賭資新
臺幣壹萬貳仟伍佰元及如附表二所示之物，均沒收之。
丁○○在公眾得出入之場所賭博財物，處罰金貳仟元，如易服勞役，以佰元折算壹
日。扣案如附表一所示當場賭博之電動機具肆拾壹台（均含ＩＣ板）、在兌換籌碼處
之賭資新臺幣壹萬貳仟伍佰元及其犯罪所得新台幣仟伍佰元，均沒收之。
    事  實
一、甲○○○自民國（下同）九十二年十二月二十二日領得彰化縣政府電子遊戲場營
    業級別證後，即於彰化縣北斗鎮○○路一二六四號一樓之「北斗城電子遊戲場」
    之公眾得出入場所經營電子遊戲場業，詎不知謹守娛樂分際，基於與不特定人賭
    博財物為常業之犯意聯絡，自九十三年二月間起，以月薪新台幣（下同）二萬二
    千元至二萬五千元不等之代價，僱佣與其共同具前揭常業犯意聯絡之丙○○及真
    實姓名、年籍均不詳，綽號分別為「小如」、「小琪」之成年女子以三班輪值之
    方式，擔任為客人開分、洗分、換積分卡、兌換現金及記載店內帳務等工作，而
    共同在上址之公眾得出入之場所擺設「水果盤超九」五台、「海洋雙星七ＰＫ」
    十五台、「豹中豹」一檯、「霹靂馬」二台、「Ａ九○○二代水果台」八台、「
    皇冠列車」三台、「沙漠風暴」一台、「撲克十三支」一台、「撲克六支」二台
    、「王牌對戰」一台、「滿貫大亨」一台及「賓果馬戲團八人座」一台等電動賭
    博機具供不特定之人賭博財物。渠等所為之賭博方式係由賭客先行選定賭博機具
    ，並將現金交予丙○○、「小如」、「小琪」等人，由其等依一比一或一比五等
    不同比例開分後，利用前揭電動賭博機具進行對賭，即由賭客隨意押注，但每次
    最少需押注八分以上，若押中即可得數倍不等之分數，若未押中則分數漸歸零，
    當賭客不願再把玩前揭機具時，得以該等機具上所剩餘之分數向丙○○、「小如
    」及「小琪」等人要求洗分以換取積分卡，如不願保留積分卡，則可依原開分比
    例向其等換取現金，甲○○○、丙○○、「小如」及「小琪」四人即均恃此以營
    生並以之為常業。另丁○○則基於在公眾得出入之場所賭博財物之犯意，於九十
    三年八月十六日晚上九時許，至前揭「北斗城電子遊戲場」，持三千五百元委請
    丙○○以一比五之比例開分後，把玩前揭「水果盤超九」之電動機具而賭博財物
    ，迄同日晚上十一時許，丁○○無意再把玩，乃要求丙○○為其洗分，並將累積
    之分數兌換現金，丙○○遂按原開分比例兌換現金三千五百元予丁○○。嗣於同
    日晚上十一時三十分許，為喬裝成賭客進入該店埋伏查訪之警員，當場逮獲，並
    於丁○○身上查獲其賭博犯罪所得三千五百元；及於該遊戲場內扣得如附表一所
    示之電動賭博機具四十一台、在兌換籌碼處之賭資一萬二千五百元及於櫃臺內扣
    得如附表二所示之物，因而循線查悉上情。
二、案經彰化縣警察局北斗分局報請臺灣彰化地方法院檢察署檢察官偵查起訴。
     理  由
一、訊據被告丙○○及丁○○固均坦承有上開賭博之犯行，然被告丙○○則否認有何
    與被告甲○○○共犯常業賭博之犯行，辯稱：伊係擅自兌換現金予客人，甲○○○並不知情云云；被告甲○○○則固坦承係上開「北斗城遊戲場」之負責人，並
    僱用丙○○負責該遊戲場內所擺設，供不特定人把玩如附表一所示電動機具之開
    分、洗分事宜等情不諱，惟矢口否認有何常業賭博犯行，辯稱：伊並未同意丙○○可兌換現金予客人，係丙○○擅自為之云云。惟查：
（一）被告甲○○○所經營之上開「北斗城電子遊戲場」自九十三年二月間起，即有
      擺設如附表一所示之電動機具，供不特定人押注把玩，並得將所押中之分數，
      按原開分比例兌換現金，而與不特定人賭博財物；嗣於九十三年八月十六日晚
      上十一時三十分許，為警查獲被告丁○○至上開「北斗城遊戲場」賭博財物，
      並由現場人員即被告丙○○為其洗分，按原開分比例將所累積之分數兌換現金
      三千五百元予其等情，業據證人即共同被告丙○○、丁○○於本院審理時結證
      明確（見本院卷第三十六頁至第三十八頁筆錄、第四十一頁第四十五頁筆錄）
      ，並有於被告丁○○身上所查獲之賭博犯罪所得三千五百元、在櫃臺之兌換籌
      碼處查獲之賭資一萬二千五百元、如附表一所示之電動機具四十一台及如附表
      二所示之積分卡、帳冊等物扣案可資佐證，是以，「北斗城電子遊戲場」確有
      以一定比例將積分兌換現金之方式經營賭博性電玩機具之事實，應堪認定。
（二）被告甲○○○雖矢口否認有何常業賭博之犯行，並以前詞置辯；被告丙○○則
      固坦承有上開常業賭博之犯行，然亦附和被告甲○○○，否認係經被告甲○○○之授意而為該賭博行為等情，惟查被告甲○○○係「北斗城電子遊戲場」之
      實際經營者，對於該店之經營模式、人員分工、營收、支出等運作情形自然知
      之甚明，是以客人在店內把玩電動機具後，如有積分，究應如何處理，事關該
      店經營之方式，亦會影響該店之營業獲利情形，當非一受僱之開分、洗分小姐
      所能擅自決定，實難認被告甲○○○對此會全毫無所悉。況證人即共同被告丁○○於本審理時已結證稱：為警查獲當天，伊係第一次到「北斗城電子遊戲場
      」把玩，當天伊係直接向丙○○稱欲洗分兌換現金，丙○○未說何話、亦未核
      對其身分證，即直接將現金兌換予伊，伊係聽他人稱該店可兌換現金，方至該
      店把玩等語（見本院卷第三十六頁至第三十八頁筆錄），顯見上開「北斗城電
      子遊戲場」得讓前來把玩之客人以積分兌換現金等情，並非偶然突發之行為，
      身為該店負責人之被告甲○○○要無不知之理，參以證人即共同被告丙○○於
      本院審理時所結證稱：店裡係採三班制，老闆（即被告甲○○○）尚有僱用綽
      號「小如」、「小琪」之成年女子與伊輪班負責開分、洗分事宜，伊等換班時
      需抄表結帳，並點算現金予下一班小姐，扣案之帳冊裡每個電動機具下之數字
      係開分量，總額欄則係實際營收金額，老闆會至店內收取現金，並核對帳冊上
      所載之分數及營收金額是否相符，若不相符，老闆會扣伊薪水，伊擅自兌換予
      客人之現金，是店裡所有之現金，並非伊自己所有之金錢等語（見本院卷第四
      十一頁至第四十五頁筆錄），被告丙○○既係以該店之營收兌換現金予客人，
      被告甲○○○又要求其等需將每日開分及營收狀況登載於帳冊上，並會核對二
      者是否相符，若不相符，會扣抵被告丙○○之薪水，被告丙○○豈會甘冒此風
      險，妄自兌換現金予不特定之客人？況被告丙○○僅係受僱，每月領取固定薪
      資之人，衡情亦不可能未經雇主之指示或授權，即任意於店內從事非法行為，
      是被告甲○○○及丙○○此部分所辯，顯不足採，被告甲○○○就其所僱用之
      員工即被告丙○○按客人把玩電動機具所得之積分兌換現金，而與客人賭博財
      物一節，非但知之甚明，且其即係以該賭博方式經營「北斗城電子遊戲場」，
      亦屬灼然，故被告甲○○○與丙○○就上開犯行間，確有共同犯意之聯絡及行
      為之分擔，要堪認定。
（三）末按刑法上所謂常業犯，指反覆以同種類行為為目的之社會活動之職業性犯罪
      而言，至於犯罪所得之多寡，是否恃此犯罪為唯一之謀生職業，則非所問，縱
      令兼有其他職業，仍無礙於該常業犯罪之成立。最高法院八十五年台上字第五
      一０號判例可資參照。查被告甲○○○係「北斗城電子遊戲場」之負責人，實
      際經營該店，其自九十三年二月間起以店內所擺設之電動機具與不特定人賭博
      財物，並僱用被告丙○○及綽號「小如」、「小琪」之成年女子為其二十四小
      時經營該遊戲場，店內所擺放之電動機具更達四十一台，已具有一定之規模，
      被告甲○○○顯有反覆實施該行為，並藉此為謀生工具之情事無訛；被告丙○○則係因生活所需，而以每月月薪二萬三千元之代價，受僱於甲○○○，負責
      「北斗城電子遊戲場」開分、洗分等工作，此業據其供承在卷，顯見被告丙○○亦係賴此收入為生，且其在該店之工作性質又具有反覆實施性，揆諸前揭判
      例意旨，被告甲○○○及丙○○確有在「北斗城電子遊戲場」之公眾得出入場
      所內，與不特定人賭博財物，從中牟利營生，並均恃以為常業。
（四）綜上所述，本件事證已臻明確，被告三人右開犯行，均堪認定。
二、核被告甲○○○及丙○○所為，均係犯刑法第二百六十七條之常業賭博罪；另被
    告丁○○所為，則係犯刑法第二百六十六條第一項前段之普通賭博罪。被告甲○○○、丙○○及綽號「小如」、「小琪」之成年女子間，就上開常業賭博犯行，
    有犯意之聯絡及行為之分擔，為共同正犯。爰審酌被告甲○○○為賺取不法之利
    益，經營電子遊戲場擺設賭博性電動玩具，對社會風氣造成之不良影響，且所擺
    設之賭博機具數量達四十一台，規模非小，致生損害匪淺，並於犯後猶飾詞以辨
    ，顯無悔意；而被告丙○○則係受僱用賺取薪資，犯情較輕；另被告丁○○則僅
    係因一時貪念，前往賭博財物，暨分別考量其等所獲之利益、素行、生活狀況、
    智識程度及犯後態度等一切情狀，分別量處如主文所示之刑，並均諭知被告甲○○○及丙○○如易科罰金及被告丁○○如易服勞役之折算標準。扣案如附表一所
    示之電動機具四十一台（均含ＩＣ板）及於櫃臺之兌換籌碼處所查獲之賭資一萬
    二千五百元，分別係當場賭博之器具及兌換籌碼處之財物，均應依刑法第二百六
    十六條第二項宣告沒收；另扣案如附表二所示之物，均為被告甲○○○所有，且
    供其與被告丙○○共同為常業賭博犯罪所用之物，應依刑法第三十八條第一項第
    二款宣告沒收。至被告丁○○賭博所贏得之三千五百元，為其犯罪所得之物，亦
    爰依刑法第三十八條第一項第三款宣告沒收。
三、至公訴意旨另以：被告甲○○○自九十二年十二月二十二日起，至九十三年二月
    間某日（本院認定其為常業賭博犯行之始點）前止，在彰化縣北斗鎮○○路一二
    六四號一樓，其所經營之「北斗城電子遊戲場」之公眾得出入之場所內，設置如
    附表一所示之電子遊戲機作為賭博工具，與不特定之賭客賭博財物，並恃以為生
    ，因認被告就此部分亦涉有刑法第二百七十六條之常業賭博罪嫌等語。惟按犯罪
    事實應依證據認定之，無證據不得認定犯罪事實，又不能證明被告犯罪者，應諭
    知無罪之判決，刑事訴訟法第一百五十四條第二項、第三百零一條第一項分別定
    有明文。次按認定不利於被告之事實，須依積極證據，苟積極證據不足為不利於
    被告事實之認定時，即應為有利於被告之認定，更不必有何有利之證據，縱認被
    告抗辯或反證係屬虛偽，仍不能以此資為積極證據應予採信之理由；又按事實之
    認定，應憑證據，如未能發現相當證據，或證據不足以證明，自不能以推測或擬
    制之方法，以為裁判基礎（最高法院三十年上字第八一六號、三十年上字第四八
    二號、四十年台上字第八六號判例參照）。本件公訴人認被告甲○○○涉有此部
    分犯嫌，無非係以證人丙○○於警詢及初次偵訊中所為之證述為其依據，然訊據
    被告甲○○○則矢口否認有何常業賭博之犯行，辯稱：伊所經營之「北斗城電子
    遊戲場」不可兌換現金予客人，係丙○○未經伊同意，擅自兌換現金予客人云云
    。經查：證人丙○○於警詢及初次偵訊中係證稱：伊係於查獲前半年，約九十三
    年二月間始至「北斗城電子遊戲場」工作，負責開分、洗分及記帳等事宜，賭客
    把玩店內機台洗分後，若不欲保留分數，可兌換現金等語，是證人丙○○上開證
    述，至多僅能證明被告甲○○○自九十三年二月間起，有僱用其共同經營賭博性
    電動機具之事實，至證人丙○○就職前，被告甲○○○是否已有經營賭博性電動
    機具之情事，證人丙○○並無所悉，尚難僅以證人丙○○之上開證述，即遽推論
    被告甲○○○於經營「北斗城電子遊戲場」之初，即有以店內所擺設之電動機具
    與不特定人賭博財物之情，此外，復無其他積極證據足以證明被告甲○○○確涉
    有此部分犯行，縱其上開所辯係屬虛偽，揆諸前揭說明，亦無從遽為不利於其之
    事實認定。從而，本諸於「罪疑惟輕」之法則，此部分不能證明被告甲○○○犯
    罪，原應為被告甲○○○無罪之諭知，惟公訴意旨認此部分與上開業經論罪科刑
    之部分，具有連續犯之裁判上一罪關係，爰不另為無罪之諭知，附此敘明。
據上論斷，應依刑事訴訟法第二百九十九條第一項前段，刑法第二十八條、第二百六
十七條、第二百六十六條第一項前段、第二項、第四十一條第一項前段、第四十二條
第二項、第三十八條第一項第二款、第三款，罰金罰鍰提高標準條例第一條前段、第
二條，判決如主文。
本案經檢察官乙○○到庭執行職務
中      華      民      國    九十四    年      一      月     十一     日
                                臺灣彰化地方法院刑事第一庭
                                    審判長法官  洪  志  賢
                                    法      官  同  莉  菁
                                    法      官  簡  璽  容
右正本證明與原本無異。
如不服本判決，應於判決送達後十日內向本院提出上訴狀( 須附繕本 )。
                                    法院書記官  王  惠  嬌
中      華      民      國    九十四    年      一      月     十七     日
附表一：
一、  電動機具「水果盤超九」五台（含ＩＣ板五片）
二、  電動機具「海洋雙星七ＰＫ」十五台（含ＩＣ板十五片）
三、  電動機具「豹中豹」一台（含ＩＣ板一片）
四、  電動機具「霹靂馬」二台（含ＩＣ板二片）
五、  電動機具「Ａ九○○二代水果台」八台（含ＩＣ板八片）
六、  電動機具「皇冠列車」三台（含ＩＣ板三片）
七、  電動機具「沙漠風暴」一台（含ＩＣ板一片）
八、  電動機具「撲克十三支」一台（含ＩＣ板一片）
九、  電動機具「撲克六支」二台（含ＩＣ板二片）
十、  電動機具「王牌對戰」一台（含ＩＣ板一片）
十一、電動機具「滿貫大亨」一台（含ＩＣ板一片）
十二、電動機具「賓果馬戲團八人座」一台（含ＩＣ板九片）
附表二：
一、積分卡九十二張
二、帳冊一本
三、監視器主機一台
四、監視器鏡頭十一個
五、電腦螢幕一個
六、九十三年八月十六日營業日報表三張
刑法第二百六十七條
以賭博為常業者，處二年以下有期徒刑，得併科一千元以下罰金。
刑法第二百六十六條
在公共場所或公眾得出入之場所賭博財物者，處一千元以下罰金，但以供人暫時娛樂
之物為賭博者，不在此限。
當場賭博之器具與在賭檯或兌換籌碼處之財物，不問屬於犯人與否，沒收之。
